臺灣臺南地方法院民事裁定
110年度抗字第142號
抗  告  人  蔡超常  

相  對  人  黃秀娥  
上列當事人間本票裁定強制執行事件，抗告人對於中華民國110
年9月16日本院110年度司票字第2992號裁定提起抗告，本院裁定
如下：
    主  文
抗告駁回。
抗告程序費用新臺幣壹仟元由抗告人負擔。
    理  由
一、按執票人向本票發票人行使追索權時，得聲請法院裁定後強
    制執行，此票據法第123條定有明文。又本票執票人依上開
    法條之規定，聲請法院裁定及抗告法院之裁定，僅依非訟事
    件程序，以審查強制執行許可與否，並無確定實體上法律關
    係存否之效力，如發票人就票據債務之存否有爭執時，應由
    發票人提起確認之訴，以資解決，此有最高法院56年台抗字
    第714號、57年台抗字第76號判決意旨可資參照。易言之，
    准許本票強制執行之裁定，屬非訟事件裁定，為裁定之法院
    僅就本票為形式上之審查，無從審酌屬於實體上法律關係之
    事由，並抗告法院就本票裁定強制執行事件，亦應僅就形式
    審查之，發票人關於實體事項之抗辯應另循民事通常程序救
    濟之。
二、抗告意旨略以：抗告人於民國110年7月30日還款新臺幣(下
    同)20,000元，相對人提出本票聲請准予強制執行之金額不
    正確。抗告人並非拒絕還款，實因相對人於110年8月間找人
    恐嚇抗告人，強制抗告人簽發本票，又來店址站崗，影響生
    意，抗告人已於110年9月15日至新營民治派出所報案等語。
三、本件相對人主張其執有抗告人簽發如附表所示之本票，並免
    除作成拒絕證書，詎經向抗告人提示未獲付款，乃聲請裁定
    准予強制執行之事實，業據相對人提出與其主張相符之本票
    2張為證，而依附表所示之本票形式上觀察，已具備本票有
    效要件，依票據法第123條規定，相對人聲請原審裁定准予
    附表所示之本票強制執行，並無不合。抗告人所主張「遭脅
    迫而簽發本票，及已還款20,000元」等抗辯事由，核屬對本
    票債務存否之實體上權利之爭執，為關於實體事項之抗辯，
    縱為屬實，亦非本件非訟程序所能審究。從而，原裁定就附
    表所示本票為形式上之審查，認其已具備本票各項記載事項
    ，屬有效之本票，而為許可強制執行之裁定，並無違誤，抗
    告意旨指摘原裁定不當，為無理由，應予駁回。
四、按非訟事件，依法應由關係人負擔費用者，法院裁定命關係
    人負擔時，應一併確定其數額；非訟事件程序費用之負擔，
    有相對人者，準用民事訴訟法有關訴訟費用之規定，非訟事
    件法第24條第1項及同法第21條第2項分別定有明文。本件抗
    告既經駁回，依上開規定，本院應予確定訴訟費用額。查抗
    告人提起本件抗告，除繳納抗告費1,000元外，未有其餘程
    序費用之支出。是以，本件應由抗告人負擔之程序費用額確
    定為1,000元。
五、據上論結，本件抗告為無理由，依非訟事件法第46條、第21
    條第2項、第24條第1項，民事訴訟法第495條之1第1項、第4
    49條第1項、第95條、第78條，裁定如主文。
中　　華　　民　　國　　110 　年　　11　　月　　24　　日
                  民事第三庭    法  官　田幸艷
以上正本證明與原本無異。
本裁定除以適用法規顯有錯誤為理由，不得再抗告。如提起再抗
告，應於收受後10日內委任律師為訴訟代理人向本院提出再抗告
狀，並繳納再抗告費新台幣1,000元。
中　　華　　民　　國　　110 　年　　11　　月　　24　　日
                                書記官  駱映庭
　　　　　　　　　
附表：                                      編號 發票日 票面金額 到期日 票據號碼  (民國) （新臺幣） (民國)  001 110年7月28日 21,250元 110年9月10日 CH437952 002 110年7月28日 50,000元 110年8月10日 CH437951